臺灣高等法院刑事判決　　　　　　　　　　　　　　九十一年度上易字第六六號
　　上　訴　人　臺灣新竹地方法院檢察署檢察官
　　被　　　告　甲○○
　　　　　　　　乙○○
右上訴人因被告違反就業服務法案件，不服臺灣新竹地方法院九十年度易字第七一八
號，中華民國九十一年二月五日第一審判決（聲請簡易判決案號：臺灣新竹地方法院
檢察署九十年度偵字第二四０四號，經原審竹東簡易庭認不宜以簡易判決處刑）提起
上訴，本院判決如左：
    主  文
上訴駁回。
    理  由
一、公訴意旨略以：甲○○於民國（下同）八十九年五月三十一日，向主管機關以監
    護工名義，申請許可聘僱印尼籍女監護工ＡＬＶＩＳＡＲＩＤＥＷＩ一人（下稱
    ＡＬＶＩ，見護照姓名），在中華民國境內擔任照顧其父工作，竟自九十年一月
    底起至同年二月四日止，媒介外國人ＡＬＶＩ，非法為乙○○工作，另乙○○係
    位在新竹縣竹東鎮○○路○段二○六號劉媽媽小吃負責人，該麵店自九十年一月
    初起開張營業，竟自同年一月底起，未經許可聘僱甲○○所申請聘僱之ＡＬＶＩ
    ，在右揭小吃店擔任端麵、洗碗、洗菜之工作，而為客人徐錦山等所目見，且同
    時見到乙○○前向主管機關以監護工名義，申請許可聘僱印尼籍女監護工ＫＨＵ
    ＭＡＭＡＨ一人，在同一處所與ＡＬＶＩ共同任事，從事申請許可以外之工作，
    迄於九十年二月四日十四時許，甲○○之妻劉美齡攜同ＡＬＶＩ至右開小吃店工
    作時，為警員于忠發臨檢該小吃店，見ＡＬＶＩ身穿圍裙正在掃地而查獲等情，
    因而認被告甲○○係違反就業服務法第五十六條、同法第五十九條之規定，被告
    乙○○則係違反同法第五十三條第三款、第五十八條第一項前段之罪嫌。
二、按犯罪後之法律已廢止其刑罰者，應諭知免訴之判決，刑事訴訟法第三百零二條
    第四款定有明文。查修正前之就業服務法第五十三條第三款規定「雇主不得有左
    列行為：三、未經許可聘僱或留用他人所申請聘僱之外國人」、第五十六條規定
    「任何人不得媒介外國人非法為他人工作」、第五十八條第一項前段規定「違反
    第五十三條第一款、第二款或第三款規定，其聘僱或留用人數為一人者，處六月
    以下有期徒刑、拘役或科或併科新台幣九萬元以下罰金」、第五十九條第一項規
    定：「違反第五十六條規定者，處六月以下有期徒刑、拘役或科或併科新台幣十
    五萬元以下罰金」之條文，該法業於九十一年一月二十一日修正公布，於同年月
    二十三日生效。而修正後就業服務法第四十四條規定：「任何人不得非法容留外
    國人從事工作」。第四十五條規定「任何人不得媒介外國人非法為他人工作。」
    、第五十七條規定「雇主聘僱外國人不得有下列情事：一、聘僱未經許可、許可
    失效或他人所申請聘僱之外國人。」、第六十三條第一項規定「違反第四十四條
    或第五十七條第一款、第二款規定者，處新臺幣十五萬元以上七十五萬元以下罰
    鍰。五年內再違反者，處三年以下有期徒刑、拘役或科或併科新臺幣一百二十萬
    元以下罰金。」、第六十四條第一項規定「違反第四十五條規定者，處新臺幣十
    萬元以上五十萬元以下罰鍰。五年內再違反者，處一年以下有期徒刑、拘役或科
    或併科新臺幣六十萬元以下罰金」，是修正後就業服務法已將第一次違反就業服
    務法之行為，改施以行政罰，而廢止刑罰之規定。查被告於犯罪後，就業服務法
    業已修正如上，依照首開說明，本件應為免訴之諭知。原審本此意旨為被告等免
    訴之判決，核無不合。
三、檢察官上訴意旨略以：依台灣高等法院法律座談會見解，公平交易法第三十五條
    第一項修正為違反第十條、第十四條、第二十條第一項規定者，須經中央主管機
    關依第四十一條規定限期命其停止、改正其行為或採取必要更正措施，而逾期未
    停止、改正其行為或未採取必要更正措施，或停止後再為相同或類似違反行為，
    始處以刑罰。對於修正前之觸法者，皆未經行政糾正程序，即被提起公訴或自訴
    之案件，係採無罪說，因公平交易法第三十五條第一項之修正，改採先行政後司
    法之原則，係構成要件之變更，對於行為人較為有利，依刑法第二條第一項所揭
    示之從新從輕法則，對於修正前之違法行為，仍應適用修正後之規定，未經行政
    糾正程序，即不該當犯罪構成要件，應諭知無罪。是本件就業服務法之修正，亦
    同此情形，法院應諭知被告無罪。否則若採免訴說，則已判決有罪之被告，則不
    能執行，若採無罪說，則已判決有罪之被告，仍須執行，蓋法律並未廢止其刑罰
    。反之，修法若將改成單純處以行政罰，則採免訴說無疑。又原審認法律係廢止
    第一次行為的刑罰，然此見解顯有可議，若被告已有多次同一行為，未經行政罰
    鍰，亦不可科以刑罰等情。
四、經查，修正後之就業服務法已將第一次違反就業服務法之行為，改施以行政罰，
    而廢止刑罰之規定，已如前述。此與公平交易法第三十五條第一項修正後改採先
    行政再司法之情形，本質上並不完全相同，因後者之行為原已構成違法，只是在
    追訴前，要先由主管機關命其停止、改正其行為或採取必要更正措施而逾期未改
    正等情，始予以追訴處罰，所追訴處罰之行為乃係原來之違法行為。此與前者之
    第一次違反就業服務法應處以行政罰鍰並無刑責之情形不同，第一次被查獲後處
    以行政罰鍰後，五年內再違反就業服務法所處刑責之行為係後來之行為，與第一
    次之行為不同，故上述兩種法律修法後之情形並不相同，不能比附援引。故上述
    法律座談會對於公平交易法第三十五條第一項修正前之行為採無罪說，自不宜適
    用於就業服務法修正前之行為之處罰。至於採免訴說，修正前違反就業服務法而
    已被判刑確定者，法律並無特別規定得免予執行，依刑事訴訟法第四百五十六條
    之規定，自應執行。至於上訴意旨以若本件採免訴說，則已判刑確定者不必執行
    ，若採無罪說，則已判刑確定者則須執行，故認宜採無罪說等情，依上說明，並
    非完全正確，因判決確定後除有特別規定外，即應執行，姑不論判決確定後是否
    法律已廢止其刑罰而得免執行。又所謂第一次違反就業服務法，是指第一次被查
    獲，故被查獲前雖有多次違反就業服務法之情形，仍屬第一次，僅處以行政罰鍰
    ，至於被查獲後，五年內再有違反就業服務法行為始予處以刑罰，原判決所稱之
    第一次，即是此含意，亦無不當。從而上訴非為無理由，應予駁回，並依法得不
    經言詞辯論。
據上論斷，應依刑事訴訟法第三百六十八條、第三百七十二條，判決如主文。
中      華      民      國      九十一      年      三      月  二十一  日
                              臺灣高等法院刑事第三庭
                                  審判長法  官  張  連  財
                                        法  官  張  傳  栗
                                        法  官  李  英  勇
右正本證明與原本無異。
不得上訴。
                                        書記官  初  玲  玲
中      華      民  國     九十一   年      三      月     二十二   日
